【裁判字號】    95,訴,461
【裁判日期】    950808
【裁判案由】    毒品危害防制條例
【裁判全文】
臺灣桃園地方法院刑事判決               95年度訴字第461號
公  訴  人  臺灣桃園地方法院檢察署檢察官
被      告  甲○○
                      26弄1.
                    （現因另案於臺灣桃園女子監獄執行中）
上列被告因違反毒品危害防制條例案件，經檢察官提起公訴（94
年度毒偵字第6491號），及移送併案審理（95年度毒偵字第149
號），被告於本院準備程序進行中，就被訴事實為有罪之陳述，
經本院告知簡式審判程序意旨，並聽取公訴人及被告之意見後，
本院合議庭裁定由受命法官獨任依簡式審判程序審理，並判決如
下：
    主  文
甲○○連續施用第一級毒品，累犯，處有期徒刑拾月，扣案之第
一級毒品海洛因壹包（淨重零點零伍公克、空包裝重零點壹捌公
克）、含有第一級毒品海洛因之香菸壹支，均沒收銷燬之。又連
續施用第二級毒品，累犯，處有期徒刑陸月。應執行有期徒刑壹
年貳月，扣案之第一級毒品海洛因壹包（淨重零點零伍公克、空
包裝重零點壹捌公克）、含有第一級毒品海洛因之香菸壹支，均
沒收銷燬之。
    事  實
一、甲○○前於民國93年間因違反毒品危害防制條例案件，經本
    院於93年12月29日，以93年度桃簡字第2148號判處有期徒刑
    3 月，如易科罰金，以300 元折算1 日，於94年2 月14日確
    定，並於94年8 月29日執行完畢。其又曾因施用毒品案件，
    經本院於91年10月3 日，以91年度毒聲字第2919號裁定送觀
    察、勒戒，經觀察、勒戒後，認有繼續施用毒品之傾向，又
    經本院於91年10月31日，以91年度毒聲字第3172號裁定強制
    戒治，復經本院於92年3 月7 日，以92年度毒聲字第736 號
    裁定停止戒治，於92年3 月31日因停止戒治出所，而於92年
    10月30日交付保護管束期滿強制戒治執行完畢。詎甲○○猶
    不知惕勵，竟基於施用第一級毒品之概括犯意，自94年11月
    24日20時許起至94年12月15日某時止，連續在其友人位於桃
    園縣龜山鄉○○路77巷15號2 樓之租屋處，以香菸吸食之方
    式，施用第一級毒品海洛因多次。另基於施用第二級毒品之
    概括犯意，自94年11月24日20時許起至94年12月15日某時止
    ，連續在其友人上址租屋處，以使用其友人所有之吸食器（
    未扣案）之方式，施用第二級毒品安非他命多次。嗣先於94
    年11月24日21時20分許，為警在桃園縣龜山鄉○○路77巷29
    號前查獲，並扣得其所有之第一級毒品海洛因1 包（淨重0
    ．05 公 克、空包裝重0 ．18公克）、含有第一級毒品海洛
    因之香菸1 支。後於94年12月16日23時10分許，在其位於桃
    園縣龜山鄉○○路2 巷19號2 樓之住處為警再度查獲。
二、案經桃園縣政府警察局龜山分局報告臺灣桃園地方法院檢察
    署檢察官偵查起訴，及桃園縣政府警察局龜山分局報告臺灣
    桃園地方法院檢察署檢察官移送併案審理。
    理  由
一、程序部分：本件被告甲○○所犯係死刑、無期徒刑或最輕本
    刑為三年以上有期徒刑以外之罪，亦非屬臺灣高等法院管轄
    第一審之案件，其於準備程序中就被訴事實為有罪之陳述，
    經本院告知簡式審判程序之旨，並聽取當事人意見後，經本
    院合議庭依刑事訴訟法第273 條之1 第1 項規定裁定由受命
    法官獨任進行簡式審判程序，合先敘明。
二、訊據被告甲○○對於上揭時、地，其各連續施用第一級毒品
    海洛因及施用第二級毒品安非他命多次之事實均坦承不諱，
    又經將被告先後於94年11月24日21時20分許、94年12月16日
    23時10分許為警查獲後，分別所採集之尿液送驗結果，均呈
    嗎啡及甲基安非他命陽性反應，有台灣尖端先進生技醫藥股
    份有限公司先後於94年12月8 日、94年12月30日出具之濫用
    藥物檢驗報告各1 紙附卷可稽，此外，復有被告所有之第一
    級毒品海洛因1 包（淨重0 ．05公克、空包裝重0 ．18公克
    ）、含有第一級毒品海洛因之香菸1 支扣案為憑，而扣案之
    白粉1 包送請法務部調查局鑑定，送驗白粉含有第一級毒品
    海洛因成分無訛，有該局95年1 月26日調科壹第000000000
    號鑑定通知書1 紙附卷足參；扣案之香菸1 支經本院送請憲
    兵司令部刑事鑑識中心鑑驗，鑑驗結果香菸中有鴉片（海洛
    因）成分，亦有該中心95年4 月14日（95）安鑑字第00591
    號鑑驗通知書1 紙附卷可佐。是認被告上開任意性自白，應
    與事實相符，堪以採信。綜上，本件事證明確，被告上揭犯
    行足可認定，應依法論科。
三、刑法及刑法施行法部分條文業經修正公布，並均於95年7 月
    1 日施行。修正後刑法第二條第一項之規定，係規範行為後
    法律變更所生新舊法律比較適用之準據法，於修正後刑法施
    行後，應適用修正後刑法第二條第一項規定之從舊從輕之原
    則為比較；修正後刑法第二條第二項，則為同條第一項之特
    別規定，於修正後刑法施行後，關於非拘束人身自由之保安
    處分，應依修正後刑法第二條第二項之規定，適用裁判時之
    法律。又修正後刑法第三十五條，乃刑之重輕之法定次序與
    標準，應適用裁判時之修正後刑法第三十五條之規定。修正
    後刑法第二條第一項係採從舊從輕原則，適用最有利於行為
    人之法律。既曰法律，自較刑之範圍為廣；除法律有特別規
    定者（如修正後刑法第二條第二項非拘束人身自由之保安處
    分適用裁判時法，又如修正後刑法施行法第三條之一第三項
    、第六條之一、第九條之三規定之情形），應依其規定；或
    事關執行之緩刑之宣告，或犯罪在刑法修正施行前，自首在
    刑法施行後之自首部分，或程序之規定（程序從新，如刑法
    第四十條沒收宣告之程序規定），應適用裁判時之修正後刑
    法之規定外；依修正後刑法第二條第一項比較時，應就罪刑
    有關之共犯、未遂犯、連續犯、牽連犯、結合犯，以及累犯
    加重，自首減輕暨其他法定加減原因（如身分加減）與加減
    例等一切情形，綜其全部之結果而為比較後，整個之適用，
    不能割裂而分別適用有利益之條文。關於易科罰金之折算標
    準、易服勞役之折算標準及期限、罰金與死刑是否併予執行
    、多數有期徒刑定應執行之刑時之最高刑期之限制等之修正
    ，事涉行為人易刑折算標準金額之多寡與期限之長短及定執
    行刑時能否就罰金刑併予執行或有期徒刑定應執行之刑時最
    高度之限制，亦均屬應依修正後刑法第二條第一項比較適用
    法律之範圍。拘束人身自由之保安處分，並非屬修正後刑法
    第二條第二項規定應適用裁判時法之範圍，除有特別規定者
    外，亦屬應依修正後刑法第二條第一項比較適用法律之範圍
    ；從刑附屬於主刑，除法律有特別規定者外，依主刑所適用
    之法律（以上參考最高法院95年5 月23日刑事庭第8 次會議
    決議及最高法院24年上字第4634號、24年上字第5292號、27
    年上字第2615號判例）。查被告行為後，連續犯、累犯、定
    應執行刑之規定，均有修正：
  (一)連續犯部分：刑法第56條連續犯之規定業於94年2 月2 日修
    正公布刪除，並於95年7 月1 日施行，則被告之犯行，因行
    為後新法業已刪除連續犯之規定，此刪除雖非犯罪構成要件
    之變更，但顯已影響行為人刑罰之法律效果，自屬法律有變
    更。
  (二)累犯部分：刑法第47條累犯之規定於94年2 月2 日修正公布
    ，並於95年7 月1 日施行，修正前刑法第47條規定：「受有
    期徒刑之執行完畢，或受無期徒刑或有期徒刑一部之執行而
    赦免後，5 年以內再犯有期徒刑以上之罪者，為累犯，加重
    本刑至二分之一。」。修正後刑法第47條第1 項規定：「受
    徒刑之執行完畢，或一部之執行而赦免後，5 年以內故意再
    犯有期徒刑以上之罪者，為累犯，加重本刑至二分之一。」
    ，自屬法律變更。
  (三)被告行為後刑法關於數罪併罰定應執行刑部分亦有修正，修
    正前第51條第5 款規定：「宣告多數有期徒刑者，於各刑中
    之最長期以上，各刑合併之刑期以下，定其刑期。但不得逾
    20年。」，而依修正後之刑法第51條第5 款之規定：「宣告
    多數有期徒刑者，於各刑中之最長期以上，各刑合併之刑期
    以下，定其刑期。但不得逾30 年 。」，自屬法律變更。
  (四)經綜合比較前述新、舊法結果，修正後規定並未較有利於行
    為人，則應依修正後刑法第2 條第1 項前段規定，適用行為
    時（即修正前）之法律。
四、核被告甲○○所為，係犯毒品危害防制條例第10條第1 項之
    施用第一級毒品罪，及同條第2 項之施用第二級毒品罪。被
    告非法持有第一級毒品海洛因及第二級毒品安非他命，進而
    施用，其持有之低度行為均應被施用之高度行為所吸收，不
    另論其非法持有第一級、第二級毒品之罪。又被告先後多次
    施用第一級毒品海洛因、施用第二級毒品安非他命之犯行，
    均時間緊接，犯罪構成要件相同，顯係各基於概括犯意為之
    ，為連續犯，應分別依修正前刑法第56條之規定以一罪論，
    並加重其刑。另公訴意旨雖僅就被告於94年11月24日20時許
    、於94年11月24日為警採尿時回溯96小時內，分別所為施用
    第一級毒品、施用第二級毒品之犯行部分提起公訴，惟被告
    所為上開其餘各次施用第一級毒品、施用第二級毒品犯行，
    與經起訴部分各具有連續犯之裁判上一罪關係，依法本院自
    得併予審究。再被告所犯上開二罪間，犯意各別，罪名不同
    ，應分論併罰。查被告前有如事實欄所載之犯罪科刑執行情
    形，有刑案資料查註紀錄表、臺灣高等法院被告前案紀錄表
    各1 份在卷可參，被告於前案執行完畢後5 年內再犯本件有
    期徒刑以上之施用第一級毒品、施用第二級毒品罪，均為累
    犯，各應依修正前刑法第47條之規定遞加重其刑。末查，被
    告曾因施用毒品案件，經本院於91年10月3 日，以91年度毒
    聲字第29 19 號裁定送觀察、勒戒，經觀察、勒戒後，認有
    繼續施用毒品之傾向，又經本院於91年10月31日，以91年度
    毒聲字第31 72 號裁定強制戒治，復經本院於92年3 月7 日
    ，以92年度毒聲字第736 號裁定停止戒治，於92年3 月31日
    因停止戒治出所，而於92年10月30日交付保護管束期滿強制
    戒治執行完畢，有上開被告前案紀錄表及刑案資料查註紀錄
    表附卷可佐，其於上開強制戒治期滿執行完畢後，5 年內再
    犯毒品危害防制條例第10條第1 項、第2 項之罪，是依毒品
    危害防制條例第23條第2 項之規定，應予依法追訴。爰審酌
    被告前經本院裁定送觀察、勒戒；強制戒治執行完畢後，仍
    不知悔改、警惕，猶繼續施用毒品，本不宜寬貸，及其素行
    、施用之期間、次數，惟念及此乃自戕行為、被告犯後已坦
    承悔悟等一切情狀，分別量處如主文所示之刑，並依修正前
    刑法第51條第5 款之規定，定其應執行之刑。
五、末查，前述扣案之第一級毒品海洛因1 包（淨重0 ．05 公
    克、空包裝重0 ．18公克），係屬毒品；含有第一級毒品海
    洛因之香菸1 支，因所含之毒品量微無法析離，應視為毒品
    ，均應依毒品危害防制條例第18條第1 項前段規定，不問屬
    於犯人與否，宣告沒收並銷燬之。至上開供被告犯本件施用
    第二級毒品罪所用之吸食器，非屬被告所有，並未扣案，且
    該吸食器前為被告丟棄而滅失一情，業經被告於本院審理中
    供述明確在卷，是已無沒收之必要，爰不宣告沒收之，併此
    敘明。
據上論斷，應依刑事訴訟法第273 條之1 第1 項、第299 條第1
項前段，毒品危害防制條例第10條第1 項、第2 項、第18條第1
項前段，修正前刑法第11條，修正後刑法第2 條第1 項前段，修
正前刑法第56條、第47條、第51條第5 款，判決如主文。
本案經檢察官張啟聰到庭執行職務。
中    華    民    國    95    年    8     月    8     日
                              刑事第十二庭法  官  王美玲
以上正本證明與原本無異。
如不服本判決，應於判決送達後10日內向本院提出上訴狀 (應附
繕本)， 上訴於臺灣高等法院。
                                          書記官  吳玉蘭
中    華    民    國    95    年    8     月    8     日
附錄本案論罪科刑法條：
毒品危害防制條例第10條第1 項
施用第一級毒品者，處六月以上五年以下有期徒刑。
毒品危害防制條例第10條第2 項
施用第二級毒品者，處三年以下有期徒刑。


司法院資訊處製作；財團法人民間司法改革基金會備份。
